# 关联方之间的技术转让费和技术使用费

提问人：cpapitter 时间：2023-08-29 18:31:26
请教陈版，A将自行研发的技术授权给关联方B使用 5 年，一次性收取技术转让费为 1000 万，同时B根据该项技术生产的产品每年产生的收入按照一定比例向A支付技术使用费，（ 1 ）技术转让费收入在单体和合并层次处理如下：
单体B:
支付时 借：开发支出（问题 1 ：是否正确？因为B在该技术上还需要进一步研发，所以未确认为无形资产） 贷：
银行存款 1000
待次年可量化生产时，将此笔技术转让费 1000 万同B后续产生的研发费用（ 200 万）一同从开发支出转入无形资产（问题 2 ：是否正确？）
借：无形资产 1200 贷：开发支出 1200
摊销时 借：研发费用-摊销240=(1000+200 )/5 贷：无形资产
单体A：
收取款项时借：银行存款 1000 贷方应该计入递延收益吗？ (问题 3 ）
待次年B转入无形资产摊销时开始每年摊销：借：递延收益 200 =1000/5 贷：主营业务收入 200 （问题 4 ：A可以从转让技术使用权时就开始摊销还是同B确认为无形资产后开始摊销？）
合并：
第一年：
借：递延收益 1000
贷：开发支出 1000
第二年：
分录 1 ：
借：递延收益 1000
贷：无形资产 1000
分录 2 ：
借：递延收益800=1000-200 （用内部关联交易额 1000 万元转让费减去摊销） 贷：无形资产 800 同时：借： 主营业务收入 200 贷：研发费用 200 ，
分录 3 ：
问题 5 ：次年是否需从合并角度确认为一项研发费用？借研发费用 200 贷：主营业务成本 200 ，好像不太对，因为A与此项技术有关的研发费用已于以前年度计入研发费用 ，也没有确认为主营业务成本，所以在关联交易发生时从合并角度是没有费用发生的，。 我的理解是A的研发活动不是基于与B的技术使用权协议，所以A一开始未将改研发项目相关的费用计入存货，所以不存在确认转让权收入时同时结转营业成本的情况，所以合并层次无需在做一笔借研发费用贷主营业成本了？ 不知道这样理解是否正确
(2)技术使用费收入在单体和合并层次处理如下：
单体A：
借：应收账款 贷：主营业务收入
单体B：
借：主营业务成本 贷：应付账款
请问单体B将技术使用费计入营业成本还是销售费用，或是管理费用等？我理解该项费用是和产品销售挂钩应直接计入营业成本 （问题 6 ）
合并层次：
借：主营业务收入 贷：主营业务成本 同时：借：应付账款 贷：应收账款
合并抵消分录是否完整，是否需要像（ 1 ）从合并层次再次调整（问题 7 ）

回答人：chenyiwei
1 、 2 、B的个别报表层面，在支付授权费公允、合理、具有商业实质的前提下，可以将支付给A的一次性授权费确认为一项无形资产（为了避免与自身开发支出相混，故不建议计入开发支出），但因尚未达到预定可使用状态，故暂不摊销，到后续研发完成时，将该 1000 万元连同自身发生的研发支出中符合资本化条件的部分一并转入“无形资产——自研新技术”。
2 、后续研发支出 200 万元并不一定全部满足资本化条件，需对照无形资产准则关于企业内部研发支出的相关会计处理规定判断。
3 、如果A公司继续保持对该项无形资产的控制权，则应根据新收入准则关于授予知识产权授权许可的规定处理，判断所收到的授权费能否一次性确认收入。如果不再控制该无形资产的，则按照处置无形资产处理。
4 、如果A的授权许可收入需分期确认的，则一般理解应从授权开始即摊销，并不要等到B自身的后续研发项目完成。
5 、合并角度，应完全抵销A、B之间的内部授权或无形资产转让交易，只体现B自身报表中的 200 万研发支出，根据无形资产准则规定判断能否资本化。